【裁判字號】    89,自,891
【裁判日期】    891110
【裁判案由】    詐欺
【裁判全文】
臺灣臺北地方法院刑事判決                          八十九年度自字第八九一號
    自  訴  人  丙○○
    被      告  甲○○
                乙○○
    共同選任辯護人  林福地
右列被告等因詐欺等案件，經自訴人提起自訴，本院判決如左：
    主  文
本件管轄錯誤。
    理  由
一、自訴意旨略以：（一）被告甲○○、乙○○以在宜蘭縣羅東鎮○○路一五八號開
    設小型之咖啡店為幌，在上址向自訴人丙○○佯稱有意籌備擴大為大型餐飲店「
    音樂廚房」，邀請自訴人共同投資經營，而自民國（下同）八十六年十二月起至
    八十七年五月間止，向自訴人先後詐得款項共計新臺幣（下同）一百九十五萬一
    千一百十一元，嗣被告二人音樂廚房籌設未果，非僅未將自訴人投入資金歸還，
    且原設於宜蘭縣羅東鎮○○路一五八號之小咖啡店亦頂讓他人，自訴人始知上當
    ，涉犯詐欺罪嫌等語。（二）被告二人於八十七年五月二日，在上址言稱願將車
    號Ｇ五─○三二二號之中華得利卡舊車讓與自訴人，自訴人乃將過戶所須證件交
    予被告二人，並約定過戶完成時一併交付汽車，詎時日經過甚久，被告二人仍為
    履約完成過戶手續，且經自訴人屢催不理，造成該汽車因停放在羅東運動公園公
    共停車場成為無法行駛之廢車，此部分涉犯背信罪嫌等語。（三）又被告二人於
    八十七年九月一日，在宜蘭地區之自由時報刊登內容不實之聲明公告，聲稱自訴
    人自己拒絕過戶，此部分另涉犯偽造文書罪嫌等語。
二、按案件由犯罪地或被告之住所、居所或所在地之法院管轄；無管轄權之案件，應
    諭知管轄錯誤之判決；管轄錯誤之判決，得不經言詞辯論為之；並同時為自訴程
    序所準用。刑事訴訟法第五條第一項、第三百零四條、第三百零七條、第三百四
    十三條分別定有明文。經查，本件被告甲○○之住所地係在宜蘭縣羅東鎮○○路
    八十號五樓（即宜蘭縣羅東鎮○○路八十之四號），居所地為宜蘭縣羅東鎮○○
    路一六六號；被告乙○○之戶籍地為花蓮縣花蓮市○○○街十七號，居所地則在
    宜蘭縣羅東鎮○○路一七一號，業據本院當庭核對被告二人國民身分證無訛，且
    經訊明被告二人在卷，並為自訴人所不爭執，此外又有被告二人之法務部戶役政
    聯結作業系統查詢資料表二紙附卷可佐。再者，本件自訴人指陳被告二人犯罪之
    地點均在宜蘭縣境，復經自訴人於本院調查時指陳綦詳，倘若自訴人所指被告二
    人犯行為真，被告二人之犯罪地亦均在宜蘭縣，非在本院管轄地區甚明。揆諸上
    開規定及說明，本院就此詐欺、背信、偽造文書等案件，均無管轄權，自訴人誤
    向本院提起自訴，於法自有未合，爰不經言詞辯論，逕為管轄錯誤判決之諭知。
    又自訴人未向本院聲明移送案件於有管轄權之法院，依刑事訴訟法第三百三十五
    條規定，自毋庸另為移送管轄法院之諭知，附此敘明。
據上論斷，應依刑事訴訟法第三百四十三條、第三百零四條、第三百零七條，判決如
主文。
中    華    民    國      八十九      年      十一      月      十      日
                                      臺灣臺北地方法刑事第六庭
                                          法  官  吳  秋  宏
右正本證明與原本無異。
如不服本判決，應於判決送達後十日內向本院提出上訴狀 (應附繕本) ，上訴於
臺灣高等法院。
                                          書記官    林碧華
中      華      民      國      八十九      年    十一    月  十四    日


司法院資訊處製作；財團法人民間司法改革基金會備份。
